【裁判字號】    89,訴易,27
【裁判日期】    891130
【裁判案由】    侵權行為損害賠償
【裁判全文】
臺灣高等法院臺南分院民事判決  八十九年度訴易字第二七號   Ｋ
      原      告  丙  ○  ○
                  丁  ○  ○
      被      告  乙  ○  ○
      訴訟代理人  甲  ○  ○
右當事人間侵權行為損害賠償刑事附帶民事訴訟事件，由本院刑事庭裁定移送前來（
八十九年交附民字第一四七號），本院判決如左：
    主    文
被告應給付賠償原告丙○○新台幣肆萬捌仟柒佰陸拾貳元，給付原告丁○○新臺幣玖
萬參仟玖佰壹拾貳元，及均自八十九年五月六日起至清償日止，按年息百分之五計算
之利息。
原告其餘之訴駁回。
訴訟費用由被告負擔百分之十八，餘由原告負擔。
原告假執行之聲請駁回。
    事    實
甲、原告方面：
一、聲明：(一)被告應給付原告丙○○新臺幣（下同）參拾陸萬陸仟玖佰玖拾柒元、給
    付原告丁○○肆拾壹萬伍仟捌佰肆拾壹元，及均自附帶民事訴訟訴狀繕本送達被
    告之翌日起至清償日止，按年息百分之五計算之利息。(二)訴訟費用由被告負擔。
    (三)願供擔保請求宣告假執行。
二、陳述：
  (一)原告丙○○於民國（下同）八十八年二月十五日中午十二時十分許，駕駛ＳＶ二
    七六○號小客車搭載原告丁○○，沿台南縣永康市○○路二十三巷口前，由東向
    西在快車道上行駛，被告於同時駕駛ＮＪＹ九四三號重機車，未戴安全帽，同方
    向超速行駛，且違反道路交通安全規則第一百零二條第一項第二款之規定，未禮
    讓原告丙○○所駕駛之直行車輛先行，竟冒然左轉，撞上直行中原告丙○○駕駛
    ＳＶ二七六○號小客車之右前車門，使原告丙○○閃避不及撞上前方左側安全島
    ，致原告丙○○受有(1)額部皮膚缺損（三‧五ｘ三‧○公分）(2)下顎部皮膚裂傷
    （三．五公分長）(3)左大腿嚴重挫傷；原告丁○○受有(1)頭部外傷（頭皮挫傷）
    (2)兩肘擦傷。
  (二)按汽車、機車或其他非依軌道行駛之動力車輛，在使用中加損害於他人者，駕駛
    人應賠償因此所生之損害。不法侵害他人身體或健康者，對於被害人因此喪失或
    減少勞動能力，應負損害賠償責任。被害人雖非財產上之損害，亦得請求賠償相
    當之金額。以上分別為民法第一百九十一條之二、一百九十三條第一項、第一百
    九十五條第一項明定。
  (三)原告丙○○請求之金額：
    1.醫療費用玖仟參佰玖拾柒元，有明細表一張，及收據影本十二張可證明。
    2.由於丙○○受有額部皮膚缺損、下額皮膚裂傷、合併輕微腦震盪、左大腿挫傷
      、雙膝挫傷等（詳二審刑事卷），而丙○○從事鐵工，為粗重工作，因此三個
      月亦無法工作。丙○○投保薪資每個月壹萬玖仟貳佰元，三個月減少收入為伍
      萬柒仟陸佰元，有台南市鐵工業職業工會及參加勞工保險證明單影本各一張可
      證明。
    3.精神慰藉金參拾萬元。
    以上合計參拾陸萬陸仟玖佰玖拾柒元。
  (四)原告丁○○請求之金額：
    1.醫療費用肆仟捌佰肆拾壹元，有明細表一張，及收據影本十四張可證明。
    2.原告自八十八年二月二十二日至同年五月二十一日三個月無法工作，每個月薪
      資參萬柒仟元，三個月無法工作共損失拾壹萬壹仟元。
    3.精神慰藉金參拾萬元。
    以上合計肆拾壹萬伍仟捌佰肆拾壹元。
    4.另原告丁○○所有ＳＶ二七六○號小客車因被告違規行為造成毀損，依勝發汽
      車企業有限公司（修車廠）之估價結果，零件需三四二、○七七元，工資需五
      四、三○○元，合計三九六、三七七元，已超過該車當時應有之中古價值，原
      告不得已將之拋棄，由於該車輛在八十四年七月間購入為五十二萬多元，使用
      至八十七年二月間毀損，二年半之中古車價行情約三十萬元，依民法第一百八
      十四條、第二百十三條、第二百十五條之規定，被告應賠償該車之價值參拾萬
      元。
三、證據：提出醫院診斷證明書（丙○○）影本四件、丙○○之醫藥費收據影本十二
    件、參加勞工保險證名單影本一件、台南市鐵工會職業工會證明書影本一件、丙
    ○○醫藥費明細表影本一件；醫院診斷書（丁○○）影本四件、丁○○之醫藥費
    收據影本十四件、丁○○醫藥費明細表影本一件、留職停薪申請書及各類所得扣
    繳暨免扣繳憑單影本各一件、汽車修護廠估價單影本四件、汽車新領牌照登記書
    影本一件、證明書影本一件、本院八十九年訴字第十四號民事判決影本一件、照
    片一張為證，並聲請詢問證人盧誼銘、鄭雅瓊。
乙、被告方面：被告未於言詞辯論期日到場，惟據其前提出之準備書狀及證據補陳：
一、聲明：(一)原告之訴及假執行之聲請均駁回。(二)訴訟費用由原告負擔。(三)如受不利
    之判決，願供擔保請准宣告免為假執行。
二、陳述：
  (一)民法第一百九十一條之二規定「肇事車輛駕駛人之責任」，係八十八年四月廿一
    日經立法院增修、新訂，依民法債編施行法第三十六條第二項規定，自八十九年
    五月五日開始施行，故原告遽援民法第一百九十一條之二規定作為請求之憑據，
    殊非適見，容先陳明。
  (二)本件車禍之肇事責任歸屬，前雖經台灣省台南區車輛行車事故鑑定委員會鑑認被
    告乙○○駕駛重機車「未依規定左轉」與原告丙○○駕駛小客車，行經無號誌岔
    路口「嚴重超速行駛」、「未注意車前狀況」，同為肇事原因云云。惟查，本件
    原告丙○○駕駛小客車行經無號誌岔路口，嚴重超速行駛且疏未注意車前狀況，
    剎車不及，致生兩車撞及，肇事原因理應歸原告丙○○負責，始合情理。
  (三)就原告所主張之醫藥費用、無法工作損失、慰撫金及汽車修護費用等，更屬無稽
    。爰細述如后：
    1.原告丙○○部分．
    (1)醫藥費用部分：本件原告丙○○究否因本件車禍，受有如所述傷害，尚非無疑
      。尤有進者，原告所陳醫藥費用之單據內容，依法並非均應由被告負擔。
    (2)無法工作損失部分：退萬步言，原告所提財團法人奇美醫院診斷証明書所揭，
      原告僅受有「(1)額部皮膚缺損（三‧五ｘ三‧○公分）(2)下顎部皮膚裂傷（三
      ．五公分長）(3)左大腿挫傷之微傷害，顯無「三個月無法工作」之情，故其主
      張因此損失工作所得若干，殊嫌無據。
    (3)精神慰撫金部分：本件車禍之肇事責任歸屬，應全歸原告丙○○負責，業如前
      述外，被告因本件車禍致受有頭部外傷併顱骨骨折、右鎖骨骨折、左脛腓骨骨
      折、一─三肋骨骨折等嚴重傷害迄今仍需仰賴輔助器始得移動寸步，生活起居
      端賴子媳供養餘生，故原告遽予請求高達參拾萬元之慰撫金，實屬無據。
    2.原告丁○○部分：
    (1)醫藥費用部分：本件原告究否因本件車禍，受有如所述傷害，尚非無疑。尤有
      進者，原告所陳醫藥費用之單據內容，依法並非均應由被告負擔。
    (2)無法工作損失部分：退萬步言，原告所提財團法人奇美醫院診斷証明書所揭，
      原告僅受有「(1)頭部外傷（頭皮挫傷）(2)兩肘擦傷」之輕微傷害，顯無「三個
      月無法工作」之情，故其是項請求，殊嫌無據。
    (3)精神慰撫金部分：本件車禍之肇事責任歸屬，除理應全歸丙○○負責，業如前
      述外，且被告因本件車禍致受有頭部外傷併顱骨骨折、右鎖骨骨折、左脛腓骨
      骨折、一－三肋骨骨折等嚴重傷害，迄今仍需仰賴輔助器始得移動寸步，生活
      起居端賴子媳供養餘生，故原告遽予請求高達參拾萬元之慰撫金，實屬無據。
    (4)汽車修復費用部分：揆諸原告所呈汽車修護廠估價單四張，既曰：「汽車修護
      廠估價單」，顯見渠並未實際付諸修復之情，故所主張之修護費用若干，尚值
      存疑。又按民法第二百十三條規定，負損害賠償責任者，除法律另有規定或契
      約另有訂定外，應回復他方損害發生前之原狀；又同法第二百十四條規定，應
      回復原狀者，「如經債權人定相當期限催告後，逾期不為回復時，債權人得請
      求以金錢賠償損害」。換言之，民法規定之損害賠償方法，以回復原狀為原則
      ，金錢賠償為例外，負損害賠償責任者，除法律另有規定或契約另有訂定外，
      應回復他方損害發生前之原狀；如經債權人定相當期限催告後，逾期不為回復
      時，債權人始得請求以金錢賠償其損害（最高法院八十六年度台上字第一七三
      四號判決）。查，本件原告未依民法第二百十四條規定，定相當期限催告被告
      回復其損害發生前之原狀，逕以金錢請求賠償車輛損害，揆諸前揭說明，即有
      未合。又，原告主張渠所有ＳＶ二七六○號自小客車，車齡已久，如修理材料
      以新品替換舊品自應予折舊，此節揆諸最高法院七十七年五月十七日第九次民
      庭會議決議之旨至明。依行政院所頒固定資產耐用年數表及固定資產折舊率之
      規定，自用車之耐用年數為五年，依平均每年折舊千分之二百，並參酌營利事
      業所得稅查核準則第九十五條第六項規定，固定資產提列折舊採用平均法或定
      率遞減法者，以一年為計算單位，其使用未滿一年者，按實際使用之月數相當
      於全年之比例計算之，不滿一月者，以一月計之規定，原告之請求尚嫌無據。
  (四)按損害之發生或擴大，被害人與有過失者，法院得減輕賠償金額，或免除之。重
    大之損害原因，為債務人所不及知，而被害人不預促其注意或怠於避免或減少損
    害者，為與有過失。前二項之規定，於被害人之代理人或使用人與有過失者，準
    用之，此為民法第二百十七條所明定。查本件原告丙○○駕駛小客車，嚴重超速
    行駛且疏未注意車前狀況，致生車禍，依法其過失之情甚明；又本件原告丁○○
    藉其夫駕駛自小客車載送而擴大其移動範圍，對於其使用人（即其夫丙○○）之
    過失行為，縱致受有微傷，殊無悉由被告負責之理。
三、證據：提出診斷證明書影本一件為證。
    理    由
一、本件被告乙○○經合法通知，未於言詞辯論期日到場，核無民事訴訟法第三百八
    十六條各款所列之情形，爰依原告之聲請，由其一造辯論而為判決。
二、本件原告起訴主張：原告丙○○於八十八年二月十五日中午十二時十分許，駕駛
    ＳＶ二七六○號小客車搭載原告丁○○，沿台南縣永康市○○路二十三巷口前，
    由東向西在快車道上行駛，被告於同時駕駛ＮＪＹ九四三號重機車，未戴安全帽
    ，同方向超速行駛，且違反道路交通安全規則第一百零二條第一項第二款之規定
    ，未禮讓原告丙○○所駕駛之直行車輛先行，竟冒然左轉，撞上直行中原告丙○
    ○駕駛ＳＶ二七六○號小客車之右前車門，使原告丙○○閃避不及撞上前方左側
    安全島，致原告丙○○受有(1)額部皮膚缺損（三‧五ｘ三‧○公分）(2)下顎部皮
    膚裂傷（三．五公分長）(3)左大腿嚴重挫傷；原告丁○○受有(1)頭部外傷（頭皮
    挫傷）(2)兩肘擦傷等傷害。原告丙○○因而受有支出醫藥費玖仟參佰玖拾柒元、
    三個月無法工作之損失伍萬柒仟陸佰元及精神損失參拾萬元；原告丁○○因而受
    有支出醫療費肆仟捌佰肆拾壹元、三個月無法工作之損失拾壹萬壹仟元及精神損
    失參拾萬元、車輛毀損參拾萬元（此部份業經原告丁○○撤回）。爰依侵權行為
    之法律關係，求為命被告應給付原告丙○○參拾陸萬陸仟玖佰玖拾柒元、給付原
    告丁○○肆拾壹萬伍仟捌佰肆拾壹元，及均自附帶民事訴訟訴狀繕本送達被告之
    翌日起至清償日止，按年息百分之五計算之利息等語。
三、被告則以：原告丙○○駕駛小客車行經無號誌岔路口，嚴重超速行駛且疏未注意
    車前狀況，剎車不及，致生兩車撞及，肇事原因理應歸原告丙○○負責，且原告
    等並未受如其所述之體傷，渠等所陳醫藥費用之單據內容，依法亦非均應由被告
    負擔。退萬步言，原告所提財團法人奇美醫院診斷証明書所揭，渠等僅受些微傷
    害，顯無「三個月無法工作」之情，再者，渠等請求精神慰藉金各參拾萬元亦屬
    過高等語，資為抗辯。
四、經查，原告主張原告丙○○於八十八年二月十五日中午十二時十分許，駕駛ＳＶ
    二七六○號小客車搭載原告丁○○，沿台南縣永康市○○路二十三巷口前，由東
    向西在快車道上行駛，被告於同時駕駛ＮＪＹ九四三號重機車，未戴安全帽，同
    方向超速行駛，且違反道路交通安全規則第一百零二條第一項第二款之規定，未
    禮讓原告丙○○所駕駛之直行車輛先行，竟冒然左轉，撞上直行中原告丙○○駕
    駛ＳＶ二七六○號小客車之右前車門，使原告丙○○閃避不及撞上前方左側安全
    島，致原告丙○○受有(1)額部皮膚缺損（三‧五ｘ三‧○公分）(2)下顎部皮膚裂
    傷（三．五公分長）(3)左大腿嚴重挫傷；原告丁○○受有(1)頭部外傷（頭皮挫傷
    ）(2)兩肘擦傷等傷害之事實，有診斷證明書影本八件在卷為證（見本院交附民第
    五至第六頁、第十七至第十八頁）。又依原告丙○○、丁○○提出之財團法人奇
    美醫院診斷證明書二件均明載二人均係【八十八年二月十五日】車禍【當天】急
    診，且載明原告丙○○係「額部皮膚缺損、下額部皮膚裂傷、左大腿挫傷」，而
    原告丁○○診斷書載明「頭部外傷、兩肘擦傷」，嗣八十八年二月二十二日，原
    告丙○○再至洪外科醫院就診，丙○○之診斷書載明「交通意外顏面撕裂傷
    合併輕微腦震雙膝挫傷」，比較上開二醫院之診斷書可窺知原告丙○○車禍時
    係「頭部及大腿受傷」，因腦震盪之症狀尚未浮現，所以浮現腦震盪後再至洪外
    科就診，因而奇美醫院記載「額部皮膚缺損、下額部皮膚裂傷、左大腿挫傷（右
    膝受傷因輕微未記載，未載無輕微腦震盪）」，而洪外科記載「顏面撕裂傷合併
    輕微腦震、雙膝挫傷」。又因輕微腦震盪本即非受傷後可立即診斷出來，且膝蓋
    挫傷對急救當時並非較大之傷害，所以奇美醫院未載輕微腦震盪及膝蓋之傷勢，
    然因膝蓋傷雖輕微但因關節之活動較難痊癒，所以一星期後左大腿之挫傷無大礙
    ，反而膝蓋之傷仍在。因而原告丙○○當時之傷勢應係「額部皮膚缺損、下額部
    皮膚裂傷、合併輕微腦震、雙膝挫傷」。而八十八年二月二十四日，原告丁○○
    亦再至洪外科醫院就診，其診斷書載明「交通意外輕微腦震盪雙膝挫傷」
    。比較上開二醫院之診斷書可窺知原告丁○○急救時尚未發現輕微腦震盪，而膝
    蓋之傷於急救時亦未注意，因而九日後洪外科僅發現原告丁○○有腦震盪及膝蓋
    之傷，原頭部外傷及兩肘擦傷反而因不注意而未記載，因而綜合原告丁○○當時
    之傷勢應為「頭部外傷、兩肘擦傷、雙膝挫傷及輕微腦震盪」。而徵之醫生係依
    當時所見診斷，二醫院診斷日期相去一星期以上，所以稍有不同應可理解，然被
    告以此質疑原告所受傷害之真實性，則不可採。復按汽（機）行駛至交岔路，轉
    彎車應讓直行車先行，道路交通安全規則第一百零二條第一項第六款定有明文。
    被告乘騎重機車於前揭肇事路段時，自應注意依上述道路交通安全規則之規定行
    車，以策安全，且依當時之天候、路況等客觀情況，尚無不能注意之情形，乃被
    告竟疏於注意，貿然左轉，以致肇事，被告之行為自應認為有過失。雖原告丙○
    ○未注意車前狀況及超速行駛，亦有過失，但尚無解於被告過失之罪責。本件經
    送台南區車輛行車事故鑑定委員會鑑定結果，亦認為自訴人丙○○與被告同為肇
    事之原因，復有道路交通事故調查表乙份在卷可稽（附於原審法院八十八年交易
    字第二三九號）及上開診斷證明書八件為證（見本院交附民第五至第六頁、第十
    七至第十八頁），並經原審法院八十八年交字第一二號、第一三號以被告乙○○
    因過失傷害量處有期徒刑三月，並諭知易科罰金之折算標準，案經本院刑事庭於
    八十九年六月八日以八十九年交上易字第七六七號、第七二八號二案合併判決駁
    回被告之上訴確定在案（見本院交附民卷第三十九至第四十一頁），是以原告所
    受身體之傷害與被告之行為間具有相當之因果關係，則原告主張被告乙○○有過
    失傷害侵權行為之事實，應認為實在。
五、第查民法第一百九十一條之二規定「肇事車輛駕駛人之責任」，係八十八年四月
    廿一日經立法院增修、新訂，依民法債編施行法第三十六條第二項規定，自八十
    九年五月五日開始施行，故原告遽援民法第一百九十一條之二規定做為請求之憑
    據，固非適見。惟因故意或過失，不法侵害他人之權利者，負損害賠償責任；不
    法侵害他人之身體或健康者，對於被害人因此喪失或減少勞動能力或增加生活上
    之需要時，應負損害賠償責任；又不法侵害他人之身體、健康、名譽、自由．．
    者，被害人雖非財產上之損害，亦得請求賠償相當之金額；民法第一百八十四條
    第一項前段、第一百九十三條第一項、第一百九十五條第一項前段分別定有明文
    。原告既因被告之過失行為而受傷害，依上開規定，原告請求被告賠償其因此支
    付之醫藥費、減少工作損失及非財產上之損害賠償，即屬有據，茲就原告所得請
    求之項目、金額，分述於後：
  (一)醫療費用部分（原告等所受損害均係就醫門診，僅得就渠等自行支出之掛號費及
    部分負擔金額請求）：
    1.原告丙○○主張花費醫療費用等共計玖仟參佰玖拾柒元，雖據提出附表所示奇
      美醫院收據三張、洪外科醫院收據六張、宏大中醫收據三張為證（見本院卷第
      五十一至第五十六頁），惟附表一編號三支出壹佰伍拾元之收據未註明病患姓
      名，尚無法證明確為原告丙○○就診之醫療費用，應予剔除；另編號十一支出
      貳仟肆佰柒拾元之收據已載明為健保給付之金額，非原告丙○○實際支出之項
      目，且編號十二支出伍拾元之收據，就診日期為八十八年三月二十二日，顯已
      概括於編號十所載就診日期自同年二月二十六日起至四月三日內，此部份請求
      均非原告丙○○所支出之醫療費用，原告丙○○自不得請求。其餘醫療費用，
      各如附表一所示，共計貳仟肆佰柒拾元，依原告所受傷害及收據載明治療費別
      ，自屬治療上之必要費用。
    2.原告丁○○主張花費醫療費用等共計肆仟捌佰肆拾壹元，雖據提出附表所示奇
      美醫院收據四張、洪外科醫院收據六張、宏大中醫收據四張為證（見本院卷第
      四十三至第四十九頁），惟附表二編號三及編號四各支出伍拾元之收據未註明
      病患姓名，尚無法證明確為原告丁○○就診之醫療費用，應予剔除；另編號十
      二支出陸佰伍拾元之收據已載明為健保給付之金額，非原告丙○○實際支出之
      項目，且編號十三支出伍拾元之收據，就診日期為八十八年三月二十二日，顯
      已概括於編號十所載就診日期自同年二月二十六日起至四月三日內、編號十四
      八十八年六月二日支出伍拾元之收據，核閱其內所載之內容，並未確切載明實
      施醫療之項目，且無法證實該部分醫療費用之支出與原告所受之前揭傷害有關
      ，此部份請求均非原告丁○○所支出之醫療費用，原告丁○○自不得請求。其
      餘醫療費用，各如附表二所示，共計壹仟零貳拾元，依原告所受傷害及收據載
      明治療費別，自屬治療上之必要費用。
  (二)不能工作損失即減少勞動能力損失部分：
    1.原告丙○○主張伊從事鐵工，為粗重工作，投保薪資每個月壹萬玖仟貳佰元，
      受被告傷害後三個月無法工作，減少收入伍萬柒仟陸佰元等情，固據提出台南
      市鐵工業職業工會及參加勞工保險證明單各一件為證（見本院交附民卷第十一
      頁、本院卷第五十七至第五十八頁），復經證人盧誼銘於本院審理時到庭陳述
      ：「我跟丙○○是從事鋁門窗代工的工作夥伴，從他車禍開始，差不多四個半
      月，因為不能爬高，他不能做，只有我在做」等語（見本院卷第七十六頁）。
      惟查原告丙○○之醫療期間，自其最初之八十八年二月十五日起至最後一次看
      診之同年四月三日止，計約一個半月，於此密集就診期間，堪認其勞動能力確
      有減損。證人盧誼銘為原告丙○○之外甥，所為之證詞難免偏頗原告丙○○，
      其所述原告丙○○自其車禍開始約四個半月不能工作，非但與原告丙○○所主
      張「三個月無法工作」不符，亦與原告丙○○實際醫療門診一個半月之時間，
      相差甚遠，堪認證人盧誼銘所陳，不足採信。原告丙○○因受傷未能工作，而
      無收入，自屬民法第二百十六條第二項所定，依通常情形可得預期之利益，其
      損失即為同條項所指之「所失利益」，難謂非因被告侵權行為所生之損害，被
      告所辯原告未能證明其有工作損害及不能工作期間過長，並不可採。本院認原
      告丙○○主張有關此項減少勞動能力損失之計算，應以其投保薪資每月壹萬玖
      仟貳佰元做為計算基準，較為可取。從而，依此計算結果，原告減少勞動能力
      之損害應為貳萬捌仟捌佰元（壹萬玖仟貳佰元×一‧五＝貳萬捌仟捌佰元），
      原告丙○○此部分之請求，自屬正當，應予准許。逾此請求，則非有據，無從
      准許。
    2.原告丁○○主張伊於佳佳專業美容顧問股份有限公司擔任店長，每月薪資為參
      萬柒仟元，受被告傷害後三個月無法工作，減少收入拾壹萬壹仟元等情，固據
      提出留職停薪申請書及各類所得扣繳暨免扣繳憑單各一件（見本院交附民卷第
      二十三至第二十四頁）、證明書一件（見本院卷第六十二頁）為證。復經證人
      鄭雅瓊於本院審理時到庭陳述：「我原來擔任佳佳減肥公司公司的舞蹈老師，
      丁○○是店長，他車禍後一個月左右，我代理他的店長職務，車禍後他有辦留
      職停薪，我代理到現在大約三個月。」等語（見本院卷第七十七頁）。惟查原
      告丁○○之醫療期間，自其最初之八十八年二月十五日起至最後一次看診之同
      年四月二日止，計約一個半月，丁○○任職美容公司，車禍發生後，因頭皮外
      傷頭髮掉落，外觀無法完整妝扮而無法上班，於此密集就診期間，堪認其勞動
      能力確有減損。證人鄭雅瓊為原告丁○○之部屬，其證詞易受原告左右，所為
      之證詞難免偏頗原告丁○○，從而，證人鄭雅瓊所述原告丁○○自其車禍開始
      後一個月左右，由伊代理店長職務約三個月，核與原告丁○○所提經其服務公
      司總經理核准之留職停薪申請書所載原告丁○○自八十八年二月二十二日起至
      八十八年四月十一日止，留職停薪之期間及原告丁○○實際醫療門診一個半月
      之時間不符，堪認證人鄭雅瓊所陳，不足採信。原告丁○○因受傷未能工作，
      而無收入，自屬民法第二百十六條第二項所定，依通常情形可得預期之利益，
      其損失即為同條項所指之「所失利益」，難謂非因被告侵權行為所生之損害，
      被告所辯原告未能證明其有工作損害及不能工作期間過長，並不可採。
      本院認原告丁○○主張有關此項減少勞動能力損失之計算，應以其每月薪資參
      萬柒仟元做為計算基準，較為可取。從而，依此計算結果，原告減少勞動能力
      之損害應為伍萬伍仟伍佰元（參萬柒仟元ｘ一‧五＝伍萬伍仟伍佰元），原告
      丁○○此部分之請求，自屬正當，應予准許。逾此請求，則非有據，無從准許
      。
  (三)精神慰藉金即非財產上之損害賠償部分：
    原告二人之身體、健康因被告之加害行為，致原告丙○○受有(1)額部皮膚缺損（
    三‧五×三‧○公分）(2)下顎部皮膚裂傷（三．五公分長）(3)左大腿嚴重挫傷；
    原告丁○○受有(1)頭部外傷（頭皮挫傷）(2)兩肘擦傷，並個別於八十八年二月十
    五日至同年四月三日期間陸續門診治療二十餘次（見附表一、二），二人為醫療
    門診，舟車勞頓。尤以原告丙○○左大腿嚴重挫傷，不良於行；原告丁○○從事
    美容工作，其顏面受損，受創非淺，渠等精神及身體上確受有若干痛苦。本院斟
    酌實際情況，及兩造之身分、地位、經濟能力及原告所受傷害痛苦程度等（原告
    丙○○係四十六年十月二十九日生、職業代工，每月薪資約壹萬玖仟貳佰元；原
    告丁○○係五十一年十二月十八日生，為佳佳專業美容顧問股份有限公司之店長
    ，每月薪資為參萬柒仟元；被告為高中畢業，原設攤賣麵，無財產歸戶資料及八
    十七年申報綜合所得稅資料《見本院八十九年度訴字第一四號民事確定判決即本
    院卷第九十三頁》），認為原告等各請求參拾萬元精神慰藉金，尚嫌過高，應予
    核減原告丙○○之部分為伍萬元、酌定原告丁○○之部分為拾萬元，方屬公允，
    逾此數額之請求，為無理由。
六、末按損害之發生或擴大，被害人與有過失者，法院得減輕賠償金額，或免除之。
    重大之損害原因，為債務人所不及知，而被害人不預促其注意或怠於避免或減少
    損害者，為與有過失。前二項之規定，於被害人之代理人或使用人與有過失者，
    準用之，民法第二百十七條第一項定有明文。查本件兩造駕車肇事，經本院八十
    九年度訴字第一四號民事判決審酌兩造對事故肇生原因力之強弱，與過失之輕重
    ，及損害之擴大等情，判決被告應負百分之六十責任，原告等應負百分之四十責
    任，而應減輕被告百分之四十賠償金確定在案（見本院卷第九十五頁）。是被告
    應就原告丙○○前開醫療費用貳仟肆佰柒拾元、勞動能力損失貳萬捌仟捌佰元、
    非財產上損害伍萬元，共計捌萬壹仟貳佰柒拾元；應就原告丁○○前開醫療費用
    壹仟零貳拾元、勞動能力損失伍萬伍仟伍佰元、非財產上損害拾萬元，共計拾伍
    萬陸仟伍佰貳拾元；減輕百分之四十之金額後，即就原告丙○○上開醫療費壹仟
    肆佰捌拾貳元（元以下四捨五入），勞動能力損失壹萬柒仟貳佰捌拾元、非財產
    上損害參萬元，共計肆萬捌仟柒佰陸拾貳元；就原告丁○○上開醫療費用陸佰壹
    拾貳元、勞動能力損失參萬參仟參佰元、非財產上損害陸萬元，共計玖萬參仟玖
    佰壹拾貳元，負賠償責任，在此範圍內，原告等二人所為之請求，為有理由，應
    予准許；逾此部分，於法不合，即無從准許。
七、綜上所陳，本件原告本於侵權行為法則，訴請被告賠償原告丙○○肆萬捌仟柒佰
    陸拾貳元，賠償丁○○玖萬參仟玖佰壹拾貳元，及自附帶民事訴訟訴狀繕本送達
    被告翌日即八十九年五月六日（被告係於八十九年五月五日收受本件附帶民事訴
    訟起訴狀繕本，有本院送達證書一件在卷足憑，參見本院交附民卷第三十一頁）
    起至清償日止，按週年利率百分之五計算之利息部分，洵屬正當，應予准許。逾
    此部分所為之請求，為無理由，應予駁回。又本件所命被告應賠償原告之金額，
    並未逾新台幣壹佰萬元，不得上訴第三審（民事訴訟法第四百六十六條第一項參
    照），依法於本院宣示判決後即告確定（民事訴訟法第四百六十三條準用第三百
    九十八條第二項參照），原告聲請假執行，被告聲請免為假執行，核無必要。至
    於原告敗訴部分，其假執行之聲請因訴之駁回而失所附麗，併予駁回。
八、本件因事證已臻明確，兩造其餘攻擊、防禦方法及所為之立證，與判決之結果不
    生若何影響，無庸再逐一予以論究，合併敘明。
九、據上論結，本件原告之訴為一部有理由，一部無理由，依民事訴訟法第三百八十
    五條第一項前段、第七十九條但書、第八十五條第一項，判決如主文。
中      華      民      國     八十九     年     十一     月    三十    日
                                      臺灣高等法院臺南分院民事第一庭
~B1審判長法官  胡    景    彬
~B2      法官  楊    子    莊
~B3      法官  袁    靜    文
右為正本證明與原本無異。
不得上訴。
中      華      民      國     八十九     年     十二     月      四    日
~B法院書記官  葉    秀    珍
~F0
~T40
附表一：丙○○醫藥明細
┌──┬────┬─────────────┬────┬────────┐
│編號│醫院名稱│     支   出   明   細    │原告實際│  附        註  │
│    │        │                          │支出金額│                │
├──┼────┼─────────────┼────┼────────┤
│ １ │奇美醫院│2.15.支出三六○元        │三六○元│                │
├──┼────┼─────────────┼────┼────────┤
│ ２ │        │2.15.支出二四九三元      │二一○元│其餘均健保給付  │
├──┼────┼─────────────┼────┼────────┤
│ ３ │        │3.8.支出一五○元        │不予認列│未載姓名        │
├──┼────┼─────────────┼────┼────────┤
│ ４ │洪外科  │2.支出四一二元        │五○元  │其餘均健保給付  │
├──┼────┼─────────────┼────┼────────┤
│ ５ │        │2.支出一○○元        │一○○元│                │
├──┼────┼─────────────┼────┼────────┤
│ ６ │        │3.1.支出七四五元        │五○元  │其餘均健保給付  │
├──┼────┼─────────────┼────┼────────┤
│ ７ │        │3.支出一○○元        │一○○元│                │
├──┼────┼─────────────┼────┼────────┤
│ ８ │        │3.支出一○○元        │一○○元│                │
├──┼────┼─────────────┼────┼────────┤
│ ９ │        │4.1.支出九六七元        │五○元  │其餘均健保給付  │
├──┼────┼─────────────┼────┼────────┤
│ １０ │弘大中醫│2.至4.3.共一四五○元│一四五○│                │
├──┼────┼─────────────┼────┼────────┤
│  │        │2.至4.3.共二四七○元│不予認列│本項均健保給付  │
├──┼────┼─────────────┼────┼────────┤
│  │        │3.支出五○元          │不予認列│重複計算        │
├──┴────┴─────────────┴────┴────────┤
│               原告丙○○實際支出必要之醫療費用共計新台幣二四七○元   │
└───────────────────────────────────┘
附表二：丁○○醫藥明細
┌──┬────┬─────────────┬────┬────────┐
│編號│醫院名稱│     支   出   明   細    │原告實際│  附        註  │
│    │        │                          │支出金額│                │
├──┼────┼─────────────┼────┼────────┤
│ １ │奇美醫院│2.15.支出三六○元        │三六○元│                │
├──┼────┼─────────────┼────┼────────┤
│ ２ │        │2.15.支出五四八元        │二一○元│其餘均健保給付  │
├──┼────┼─────────────┼────┼────────┤
│ ３ │        │3.8.支出五○元          │不予認列│未載姓名        │
├──┼────┼─────────────┼────┼────────┤
│ ４ │        │3.8.支出五○元          │不予認列│未載姓名        │
├──┼────┼─────────────┼────┼────────┤
│ ５ │洪外科  │2.支出三一一元        │五○元  │其餘均健保給付  │
├──┼────┼─────────────┼────┼────────┤
│ ６ │        │3.4.支出五○元          │一○○元│就醫序號為Ａ３  │
├──┼────┼─────────────┼────┼────────┤
│ ７ │        │3.4.支出一○七一元      │不予認列│就醫序號與右項相│
│    │        │                          │        │同應屬同筆，且此│
│    │        │                          │        │部份為健保給付項│
│    │        │                          │        │目，不得請求    │
├──┼────┼─────────────┼────┼────────┤
│ ８ │        │3.支出五○元          │一○○元│                │
├──┼────┼─────────────┼────┼────────┤
│ ９ │        │4.1.支出一四五一元      │五○元  │其餘均健保給付  │
├──┼────┼─────────────┼────┼────────┤
│ １０ │        │4.2.支出五○元          │一○○元│                │
├──┼────┼─────────────┼────┼────────┤
│  │弘大中醫│3.2.至3.共一○○元  │一五○元│                │
├──┼────┼─────────────┼────┼────────┤
│  │        │3.2.至3.共六五○元  │不予認列│本項均健保給付  │
├──┼────┼─────────────┼────┼────────┤
│  │        │3.2.支出五○元          │不予認列│重複計算        │
├──┼────┼─────────────┼────┼────────┤
│  │        │6.2.支出五○元          │不予認列│無法證明        │
├──┴────┴─────────────┴────┴────────┤
│               原告丁○○實際支出必要之醫療費用共計新台幣一○二○元   │
└───────────────────────────────────┘


司法院資訊處製作；財團法人民間司法改革基金會備份。
